臺灣宜蘭地方法院民事裁定
110年度消債更字第25號
聲  請  人
即  債務人  胡乾龍  
上列當事人因聲請消費者債務清理更生事件，本院裁定如下：
    主  文
聲請人胡乾龍自中華民國一百一十一年二月九日下午五時起開始
更生程序。
命司法事務官進行本件更生程序。
　  理  由
一、按「債務人不能清償債務或有不能清償之虞者，得依本條例
    所定更生或清算程序，清理其債務。」「債務人無擔保或無
    優先權之本金及利息債務總額未逾新臺幣（下同）1,200萬
    元者，於法院裁定開始清算程序或宣告破產前，得向法院聲
    請更生。」「債務人對於金融機構負債務者，在聲請更生或
    清算前，應向最大債權金融機構請求協商債務清償方案，或
    向其住、居所地之法院或鄉、鎮、市、區調解委員會聲請債
    務清理之調解。」消費者債務清理條例第3條、第42條第1項
    、第151條第1項分別定有明文。此係所謂前置協商主義，從
    而，債務人於協商程序中，自應本於個人實際財產及收支狀
    況，依最大誠信原則，商討解決方案。如終究不能成立協商
    ，於聲請更生或清算時，法院審酌上開條文所謂「不能清償
    或有不能清償之虞」允宜綜衡債務人全部收支、信用及財產
    狀況，評估是否因負擔債務，而不能維持人性尊嚴之最基本
    生活條件，所陳報之各項支出，是否確屬必要性之支出，如
    曾有協商方案，其條件是否已無法兼顧個人生活之基本需求
    等情，為其判斷之準據。又「法院開始更生程序之裁定，應
    載明其年、月、日、時，並即時發生效力。」「法院裁定開
    始更生或清算程序後，得命司法事務官進行更生或清算程序
    ；必要時，得選任律師、會計師或其他適當之自然人或法人
    一人為監督人或管理人。」同條例第45條第1項、第16條第1
    項亦有明定。
二、聲請意旨略以：聲請人積欠總額500多萬元之債務，依聲請
    人之資產狀況及收入情形，有不能清償債務之情事，又聲請
    人無擔保或無優先權之本金及利息債務總額未逾1,200萬元
    ，復未經法院裁定開始清算程序或宣告破產，爰聲請更生等
    語。
三、經查：　　
(一)聲請人以其有不能清償債務情事，向本院聲請消費者債務清
    理前置調解，經本院以110年度司消債調字第22號聲請調解
    事件受理在案，因雙方就還款條件無法達成協議，致於民國
    110年8月24日調解不成立等情，經本院依職權調取本院110
    年度司消債調字第22號全卷核閱無誤，堪信為真實。故聲請
    人已踐行向最大債權金融機構請求協商債務清償方案之程序
    ，始向本院提出更生之聲請，於程序上即無不合之處。是以
    ，本院自應綜合聲請人目前全部收支及財產狀況，評估其是
    否已達不能維持符合人性尊嚴之最低生活條件，而有「不能
    清償債務或有不能清償之虞」之情形。　　　
(二)依聲請人提出之債權人清冊所載，其債務總金額為500萬餘
    元。然經本院於110年9月22日向各該債權人查詢關於聲請人
    目前積欠債務總額結果，依各該債權人所陳報之情形，計算
    至110年9月14日為止，包含本金、利息、違約金在內之無擔
    保或無優先權債務總額為7,372,869元（臺灣土地銀行陳報
    債權額為279,427元、內政部營建署陳報債權額為295,591元
    、台新資產管理股份有限公司陳報債權額為2,354,742元、
    玉山商業銀行陳報債權額為145,208元、遠東國際商業銀行
    陳報債權額為1,312,417元、富邦資產管理股份有限公司陳
    報債權額為303,615元、中國信託商業銀行陳報債權額為157
    ,049元、國泰世華商業銀行陳報債權額為1,620,599元、台
    灣金聯資產管理股份有限公司陳報債權額為550,362元、渣
    打國際商業銀行陳報債權額為353,859元、洪慧美未陳報）
    ，雖與聲請人提出清冊所載之債權金額有所出入，惟其總額
    仍未逾1,200萬元。從而，聲請人無擔保或無優先權之債務
    總額既未逾1,200萬元，則其向本院聲請更生，於法尚無不
    合。
(三)聲請人主張其108年至110年6月30日期間任職於梅林白石化
    工股份有限公司，嗣離職後從事於外送員工作等情，有108
    、109年度綜合所得稅各類所得資料清單、財產及收入狀況
    說明書、梅林白石化工股份有限公司110年9月30日函暨檢附
    之薪資明細表、富胖達股份有限公司110年10月4日函暨檢附
    之報酬明細表等在卷足憑（見本院卷第27、59-61、255-287
    、311-315頁），本院審酌聲請人於任職梅林白石化工股份
    有限公司期間之每月經常性薪資約為35,000元，及其目前之
    年紀、身體情形，認其償債能力與上揭期間應無大幅變易，
    認以35,000元作為核算聲請人目前每月償債能力之依據，應
    屬適當。
(四)按「債務人必要生活費用，以最近一年衛生福利部或直轄市
    政府所公告當地區每人每月最低生活費1.2倍定之。」「前2
    項情形，債務人釋明更生期間無須負擔必要生活費用一部或
    全部者，於該範圍內，不受最低數額限制；債務人證明確有
    必要支出者，不受最高數額及應負擔比例之限制。」消費者
    債務清理條例第64條之2第1項、第3項分別定有明文。又「
    債務人聲請更生或清算時所提財產及收入狀況說明書，其表
    明每月必要支出之數額，與本條例第64條之2第1項、第2項
    規定之認定標準相符者，毋庸記載原因、種類及提出證明文
    件。」消費者債務清理條例施行細則第21條之1第3項定有明
    文。查聲請人陳報其自身每月必要生活支出為15,554元，並
    提出各項細目及憑據（見本院卷第31、389-391頁），其所
    陳報之每月支出係低於行政院衛生福利部公告之111年度臺
    灣省平均每人每月生活之最低生活費14,230元之1.2倍即17,
    076元，又聲請人陳報其並無應扶養之對象，是以聲請人陳
    報之15,554元作為聲請人每月自身必要支出之生活費用，應
    屬適當。
(五)從而，以聲請人平均每月35,000元之收入扣除每月自身必要
    生活費用及前開扶養費用後，雖有餘額19,446元【計算式：
    35,000元－15,554元＝19,446元】，但與其積欠債務總額7,37
    2,869元比例仍相差懸殊，縱不計未來累積之利息及違約金
    ，尚須31年餘始可清償完畢，顯非得以在短期內完全清償債
    務，衡量聲請人將來尚具謀生能力之期間、其收入之多寡及
    必要生活費用之用度等節，堪認已具有不能清償債務之情事
    ，而有藉助更生制度調整其與債權人間之權利義務關係，重
    建經濟生活之必要，與消費者債務清理條例第3條規定之要
    件，亦無不合，自應許聲請人得藉由更生程序清理債務。
四、綜上所述，本件聲請人為一般消費者，未從事營業活動，依
    其全部收支及財產狀況，有不能清償債務之情事，而其所負
    無擔保或無優先權之債務總額未逾1,200萬元，且未經法院
    裁定開始清算程序或宣告破產，復無消費者債務清理條例第
    6條第3項、第8條或第46條各款所定駁回更生聲請之事由存
    在，則聲請人聲請更生，依法尚無不符，應予准許，並依消
    費者債務清理條例第16條第1項前段之規定，命由司法事務
    官進行本件更生程序。
五、另聲請人於更生程序開始後，應另提出足以為債權人會議可
    決或經法院認為公允之更生方案以供採擇，俾免更生程序進
    行至依消費者債務清理條例第61條規定應行清算之程度。又
    司法事務官於進行更生程序、協助債務人提出更生方案時，
    應注意更生方案需酌留債務人生活上應變所需費用，並依社
    會常情衡量債務人之償債能力及債權人間之公平受償，依此
    協助債務人擬定堪認盡力清償之更生方案，始符合消費者債
    務清理條例重建債務人經濟生活之立法目的，附此敘明。
六、依消費者債務清理條例第11條第1項、第45條第1項、第16條
    第1項前段，裁定如主文。　　　　　
中　　華　　民　　國　　111 　年　　2 　　月　　9 　　日
                  臺灣宜蘭地方法院民事庭
　　　　　　　                法　官　張文愷
以上正本係照原本作成。
本裁定不得抗告。　　　　　　
中　　華　　民　　國　　111 　年　　2 　　月　　9 　　日
  　                          書記官　林恬安